【裁判字號】    95,訴,1976
【裁判日期】    950817
【裁判案由】    毒品危害防制條例
【裁判全文】
台灣台中地方法院刑事判決              95年度訴字第1976號
公  訴  人  臺灣臺中地方法院檢察署檢察官
被      告  甲○○
                      號
上列被告因毒品危害防制條例案件，經檢察官提起公訴（95年度
毒偵字第400號、95年度毒偵字第704號、95年度毒偵字第2136號
），經本院合議庭裁定，由受命法官依法獨任進行簡式審判程序
判決如下：
    主  文
甲○○連續施用第一級毒品，處有期徒刑拾壹月，扣案之第一級
毒品海洛因共包合計淨重壹點捌壹公克（空包裝合計重壹點壹
玖公克），均沒收銷燬之；又連續施用第二級毒品，處有期徒刑
伍月，扣案之第二級毒品安非他命壹包淨重零點壹伍公克（空包
裝重零點貳壹公克）、第二級毒品安非他命共包含袋合計毛重
貳點捌公克，均沒收銷燬之；應執行有期徒刑壹年壹月，扣案
之第一級毒品海洛因共包合計淨重壹點捌壹公克（空包裝合計
重壹點壹玖公克）、第二級毒品安非他命壹包淨重零點壹伍公克
（空包裝重零點貳壹公克）、第二級毒品安非他命共包含袋合
計毛重貳點捌公克，均沒收銷燬之。
    事  實
一、甲○○素行不佳，前曾犯違反麻醉藥品管理條例、竊盜、違
    反毒品危害防制條例等罪（均未構成累犯），甲○○前於民
    國（下同）八十八年間，曾因施用毒品案件，經本院以八十
    九年度毒聲字第八二九號裁定送觀察、勒戒後，認無繼續施
    用毒品之傾向，由臺灣臺中地方法院檢察署檢察官於八十九
    年十一月十日，以八十九年度毒偵緝字第二三九號為不起訴
    處分確定，並於八十九年十一月十三日執行完畢釋放出所。
    復於上開觀察、勒戒執行完畢釋放後五年內，甲○○自九十
    四年十月初某日起至同年十月二十七日下午十五時許止，連
    續施用第一級毒品海洛因多次；及自九十四年十月初某日起
    至同年十月二十四日止，連續施用第二級毒品安非他命多次
    ，經本院於九十四年十二月二十一日，以九十四年度訴字第
    三七七○號分別判處有期徒刑七月、三月，應執行有期徒刑
    九月確定，現在臺中監獄執行中。詎甲○○仍不知悔改，又
    基於施用第一級毒品海洛因及第二級毒品安非他命之概括犯
    意，自九十四年十二月二十一日上開判決宣示後之九十四年
    十二月二十八日左右起至九十五年四月二十一日下午十三時
    許止，在其台中市○區○○○路二六四巷十弄二號住處及台
    中市北屯區○○○○街四五號安順花園旅館六○五室等處，
    以將第一級毒品海洛因摻在香煙內吸食之方式，及將第二級
    毒品安非他命放置在玻璃球內其下以火燃燒，吸食其產生之
    煙霧方式，連續分別施用第一級毒品海洛因及第二級毒品安
    非他命多次，均平均一天各施用約三次。嗣於九十四年十二
    月二十五日二十三時三十分許在台中市○區○○街一七六巷
    口前被警查獲，扣得第一級毒品海洛因一包淨重○‧三二公
    克（空包裝重○‧四一公克）、第二級毒品安非他命一包淨
    重○‧一五公克（空包裝重○‧二一公克）；又於九十五年
    一月十四日下午十九時許在台中市○區○○路四段與文昌東
    一街口前，被警二度查獲，扣得第二級毒品安非他命一包含
    袋毛重○‧九五公克；再於九十五年四月二十一日晚上二十
    二時四十分許在台中市北屯區○○○○街四五號安順花園旅
    館六○五室為警三度查獲，扣得第一級毒品海洛因二包合計
    淨重一‧四九公克（空包裝合計重○‧七八公克）、第二級
    毒品安非他命二包含袋合計毛重一‧八八公克，經採集尿液
    送驗而查悉上情。
二、案經臺中市警察局第二分局、第五分局分別報請臺灣台中地
    方法院檢察署檢察官偵查起訴。
    理  由
一、按除被告所犯為死刑、無期徒刑、最輕本刑為三年以上有期
    徒刑之罪或高等法院管轄第一審案件者外，於前條第一項程
    序進行中，被告先就被訴事實為有罪之陳述時，審判長得告
    知被告簡式審判程序之旨，並聽取當事人、代理人、辯護人
    及輔佐人之意見後，裁定進行簡式審判程序，刑事訴訟法第
    二百七十三條之一第一項定有明文。本件被告所犯係死刑、
    無期徒刑、最輕本刑為三年以上有期徒刑以外之罪，其於準
    備程序中就被訴事實為有罪之陳述，且經審判長告知被告簡
    式審判程序之旨，並聽取公訴人及被告之意見後，本院合議
    庭認為適宜而裁定由受命法官獨任進行簡式審判程序，合先
    敘明。
二、上揭事實，業據被告甲○○於本院審理時，坦承不諱，並有
    被告所有之第一級毒品海洛因共三包合計淨重一．八一公克
    （空包裝合計重一．一九公克）、第二級毒品安非他命一包
    淨重○．一五公克（空包裝重○．二一公克）、第二級毒品
    安非他命共三包含袋合計毛重二．八三公克扣案足資佐證，
    而該第一次為警查獲扣案之白色粉末二包，經囑託法務部調
    查局鑑定結果，確屬第一級毒品海洛因淨重○‧三二公克（
    空包裝重○‧四一公克）、第二級毒品安非他命淨重○．一
    五公克（空包裝重○．二一公克）無訛，此有該局九十五年
    二月二十日調科壹字第一二○○一七三七一號鑑定通知書一
    份附卷可參；第三次為警查獲扣案之白色粉末二包，經囑託
    法務部調查局鑑定結果，其中二包確屬第一級毒品海洛因合
    計淨重一‧四九公克（空包裝合計重○‧七八公克）無訛，
    此亦有該局九十五年六月十九日調科壹字第一二○○一八○
    二四號鑑定通知書一份附卷可參。另被告為警查獲，經警採
    其尿液送請私立中山醫學大學附設醫院藥物濫用檢測中心及
    詮昕科技股份有限公司鑑定結果，甲基安非他命及嗎啡均呈
    陽性反應，此有該檢測中心九十五年一月五日第五六八五八
    五號尿液篩檢檢驗報告一份，及該公司九十五年一月二十四
    日第00000000號、九十五年五月三日第00000
    000號濫用藥物尿液檢驗報告二份附卷可稽。此外，復有
    員警職務報告三份、現場圖二份、毒品相片六張、現場相片
    五張、刑事判決書、前揭臺灣台中地方法院檢察署不起訴處
    分書及被告之刑案資料查註紀錄表、臺灣高等法院被告全國
    前案紀錄表各一紙附卷可稽，事證至臻明確，被告甲○○違
    反毒品危害防制條例犯行均洵堪認定。
三、按依修正後之毒品危害防制條例就施用毒品者，僅限於「初
    犯」及「五年後再犯」二種情形，有其追訴條件之限制，即
    須於初犯經觀察、勒戒或強制戒治釋放後，五年內均無施用
    毒品之行為，始能認其前所實施之觀察、勒戒或強制戒治已
    足遮斷毒癮，而得於五年後再犯時，再予適用初犯之規定，
    重行觀察、勒戒等程序。倘五年內已再犯，經依法追訴處罰
    ，縱其第三次（或第三次以上）施用毒品之時間在初犯經觀
    察、勒戒或強制戒治執行完畢釋放後五年以後，即與「五年
    後再犯」之情形有別，且因已於「五年內再犯」，顯見其再
    犯率甚高，原實施之觀察、勒戒或強制戒治，已無法收其實
    效，而無五年戒斷期之存在，自無再經觀察、勒戒或強制戒
    治之必要，即應依毒品危害防制條例第十條處罰，有最高法
    院九十五年五月九日第七次刑事庭會議決定及九十五年度台
    上字第一○七一號刑事判決可資參照。本案被告既曾於前次
    觀察、勒戒執行完畢「五年內再犯」，且經法院判處罪刑確
    定，顯見其並非於觀察、勒戒執行完畢釋放後五年內均無任
    何施用毒品之犯行，而其既已於上開觀察、勒戒執行完畢釋
    放後五年內再犯施用第一級、第二級毒品之罪，已符合毒品
    危害防制條例第二十三條第二項所定之訴追要件，揆諸上開
    最高法院決議及判決，應逕行追訴處罰。次按海洛因、安非
    他命分別係毒品危害防制條例第二條第二項第一款、第二款
    所定之第一級毒品、第二級毒品，不得非法施用，是核被告
    甲○○所為，係犯毒品危害防制條例第十條第一項、第二項
    之施用第一級毒品罪及施用第二級毒品罪。被告施用第一、
    二級毒品前後持有第一、二級毒品之低度行為，應分別為其
    施用第一、二級毒品之高度行為所吸收，均不另論罪。被告
    先後多次施用第一級毒品海洛因及第二級毒品安非他命之行
    為，均時間緊接，犯罪構成要件相同，顯係出於概括之犯意
    為之，均為連續犯，均應依刑法第五十六條之規定以一罪論
    ，並加重其刑。被告所犯施用第一級毒品、施用第二級毒品
    罪二罪之間，犯意各別，行為互殊，應予分論併罰。爰審酌
    被告甲○○犯罪之動機、目的、手段、品行極為不佳，詳如
    前述，此有台灣台中地方法院檢察署刑案資料查註紀錄表一
    份在卷可按，被告曾有施用毒品不良素行，經執行完畢後，
    仍不知警惕，再次施用毒品，經檢察官依初次勒戒、觀察後
    無繼續施用傾向為不起訴處分確定後，仍不知悔改警惕，猶
    繼續施用毒品不輟，情節非輕，有失政府制定毒品危害防制
    條例之立法美意，本不宜寬貸，惟此乃自戕且容易成癮之行
    為，從另一角度觀察，應視同病人看待，及犯後已坦承犯行
    ，態度良好等一切情狀，分別量處如主文所示之刑，並定其
    應執行刑，以資懲儆。至於扣案之第一級毒品海洛因共三包
    合計淨重一．八一公克（空包裝合計重一．一九公克）、第
    二級毒品安非他命一包淨重○．一五公克（空包裝重○．二
    一公克）、第二級毒品安非他命共三包含袋合計毛重二．八
    三公克，依毒品危害防制條例第二條第二項第一、二款之規
    定，分屬第一、二級毒品，不問屬於犯人與否，爰依毒品危
    害防制條例第十八條第一項前段之規定，宣告沒收銷燬之。
    又被告行為後，刑法第五十六條「連續數行為而犯同一之罪
    名者，以一罪論。但得加重其刑至二分之一」之規定，業經
    總統於九十四年二月二日公布修正予以刪除，並自九十五年
    七月一日施行。而刑法第五十六條刪除後，原規定之數行為
    而犯同一之罪名者，除有接續犯之情形外，應按數罪併罰之
    原則論處，依修正施行後刑法第二條第一項「行為後法律有
    變更者，適用行為時之法律。但行為後之法律有利於行為人
    者，適用最有利於行為人之法律」之規定，比較刪除前後刑
    法第五十六條之規定，刪除後之規定，並未較有利於被告，
    故應適用被告行為時即刪除前刑法第五十六條之規定論處，
    亦此敘明。被告行為後刑法第三十八條第一項第二款沒收物
    之規定，雖經總統於九十四年二月二日公布修正，並自九十
    五年七月一日施行，惟不論依修正前刑法第三十八條第一項
    第二款，或修正後刑法第三十八條第一項第二款之規定，修
    正前後並無有利或不利之情形，自不生新舊法比較之問題，
    依修正施行後刑法第二條第一項前段之規定，應依修正前刑
    法第三十八條第一項第二款之規定。再查被告行為時之刑法
    第五十一條第五款「宣告多數有期徒刑者，於各刑中之最長
    期以上，各刑合併之刑期以下，定其刑期。但不得逾二十年
    」，業經總統於九十四年二月二日公布修正為「宣告多數有
    期徒刑者，於各刑中之最長期以上，各刑合併之刑期以下，
    定其刑期。但不得逾三十年」，並自九十五年七月一日施行
    ，惟比較修正前後刑法第五十一條第五款之規定，修正後之
    規定，並未較有利於被告，依刑法第二條第一項前段規定，
    應適用被告行為時即修正前刑法第五十一條第五款之規定，
    定其應執行刑。
據上論斷，應依刑事訴訟法第二百九十九條第一項前段、第二百
七十三條之一第一項，毒品危害防制條例第十條第一項、第二項
、第十八條第一項前段，刑法第二條第一項前段、第十一條、修
正前刑法第五十六條、第五十一條第五款、第九款、第十款，判
決如主文。
中    華    民    國    95    年    8     月    17    日
                  刑事第八庭    法  官  洪俊誠
以上正本證明與原本無異。
如不服本判決，應於判決送達後十日內向本院提出上訴狀，上訴
於臺灣高等法院臺中分院(須附繕本)。
                                書記官  蕭榮峰
中    華    民    國    95    年    8     月    17    日
附錄論罪科刑實體法條文：
毒品危害防制條例第十條：
施用第一級毒品者，處六月以上五年以下有期徒刑。
施用第二級毒品者，處三年以下有期徒刑。


司法院資訊處製作；財團法人民間司法改革基金會備份。
